【裁判字號】    89,上更(一),304
【裁判日期】    890615
【裁判案由】    證券交易法
【裁判全文】
臺灣高等法院刑事判決                  八十九年度上更(一)字第三四號
    上  訴  人  臺灣臺北地方法院檢察署檢察官
    被      告  丙○○
    選任辯護人  何乃隆律師
    上  訴  人
    即  被  告  甲○○
    選任辯護人  劉韋德律師
                黃冠豪律師
                陳志雄律師
    上  訴  人
    即  被  告  乙○○
    選任辯護人  楊永成律師
                黃冠豪律師
                陳志雄律師
右上訴人因被告等違反證券交易法案件，不服臺灣臺北地方法院八十六年度訴字第一
三八九號，中華民國八十六年七月三十一日第一審判決（起訴案號：臺灣臺北地方法
院檢察署八十六年度偵字第一００五號），提起上訴，經本院判決後，最高法院發回
本院更審，本院判決如左：
    主  文
原判決撤銷。
丙○○、甲○○、乙○○共同連續違反對於在證券交易所上市之有價證券，不得在集
中交易市場，不移轉證券所有權而偽作買賣之規定，各處有期徒刑壹年貳月。均緩刑
年。
    事  實
一、丙○○自民國八十四年十月間起，任職於日盛證券股份有限公司忠孝分公司（下
    稱日盛證券公司）為高級營業員，甲○○則係股票上市公司大華金屬股份有限公
    司（下稱大華公司）之董事長，乙○○係甲○○之胞妹，為大華公司股東之一，
    並在該公司擔任稽核室經理工作。丙○○與甲○○原為舊識，遂於八十四年十月
    間某日前往大華公司，向甲○○招攬證券委託買賣之業務，適甲○○因大華公司
    股票交易清淡，屢遭股東質疑，急欲活絡該公司股票在集中市場之交易狀況，丙○○即建議以當日沖洗之不移轉證券所有權而偽作買賣之方式，增加該股票之交
    易量，經甲○○同意出資並委由丙○○操盤，再命知情之乙○○負責與丙○○連
    繫，並負責付差額款項。三人共同基於偽作買賣之概括犯意聯絡，且均明知證
    券商業務人員不得以他人名義供客戶買賣有價證券之規定，仍違反該規定，由丙○○邀得不知情之友人周克華，於八十四年十月二十八日在日盛證券公司開設帳
    號四三九０二－七號帳戶，供作其三人從事上開偽作買賣大華公司股票之業務。
    計：
（一）於八十四年十一月十四日，以漲停板價格每股單價新臺幣（下同）三十三點九
      元（以下所示之金額均指每股之單價），分八筆買進一百四十張（每張一千股
      ，下同），以三十一點三元買進五張；另以三十元分二筆賣出一百張，以三十
      一點三元賣出五張。
（二）於八十四年十一月二十日，以漲停板價格三十三點五元，分六筆買進一百二十
      張，以三十一點四元、三十一點三元、三十元，分五筆賣出一百一十張。
（三）於八十四年十一月二十一日，以漲停板價格三十三點四元，分六筆買進一百四
      十二張，以三十元、三十一點五元，分四筆賣出一百四十張。
（四）於八十四年十一月二十四日，以漲停板價格三十三點二元，分五筆買進一百二
      十七張，以三十元、三十一點五元賣出一百三十五張。
（五）於八十四年十二月六日，以漲停板價格三十四元，分三筆買進一百九十張，以
      三十元、三十一點九元，分四筆賣出一百九十五張。
（六）另於八十四年十一月十四日至八十四年十二月十二日之查核期間內，每日均數
      次在相近時間內，以當日漲停板價格（該段期間，大華公司股票之漲停板價格
      均在三十三點一元至三十五點九元之間）買進，以限價三十元賣出，以編號連
      續之委託書在同一終端機輸入。又在其中之十七個營業日，其買賣成交量占該
      股票各該日市場成交量之比例，達百分之二十以上。
    利用臺灣證券交易所股份有限公司（下稱證交所）電腦撮合交易規則，時間優先
    、價格優先之原則，優先撮合成交，於上開期間內，共成交金額達三億二千九百
    六十七萬五千五百元。而其三人僅依每日買進、賣出之差額與日盛公司辦理股票
    之交割，以達不移轉該有價證券所有權而偽作買賣，且不致影響同時間該股市價
    之波動，卻能營造交易活絡之假象（三人藉此操縱手段相對成交之數量，及佔該
    股當日成交量之百分比，均詳如附表所示）。
二、案經法務部調查局臺北市調查處（下稱市調處）移送臺灣臺北地方法院檢察署檢
    察官偵查起訴。
    理  由
一、訊據被告丙○○固坦承應甲○○之要求，製造大華公司股票交易活絡之假象，經
    與乙○○連繫付款等事項，於附表所示日期，以周克華設於日盛證券公司之帳戶
    買賣大華公司股票等情，然否認有違反證券交易法之犯行，辯稱：其所為掛進、
    賣出，均有辦理交割，已移轉所有權，非屬偽作買賣，且其當時並不知此種作法
    係屬違法云云。被告甲○○、乙○○亦分別供承有委託丙○○設法熱絡該股之交
    易情況及與丙○○接洽匯款情事，然均辯稱：當初係要求丙○○以合法方式為之
    ，不知丙○○所為係屬違法云云。
（一）經查，前開使用周克華設於日盛證券公司之帳戶買賣大華公司股票，及有關交
      易成交金額、數量比例等事實，有證交所八十五年四月十六日臺證（八五）密
      字第０五九二五號函附之監視報告、證券行情資料明細表、投資人集團買賣股
      票明細表、相關投資人成交委託買賣明細表、周克華在日盛證券公司之開戶資
      料、證券存摺、股票買進、賣出委託書、周克華在寶島商業銀行開戶之資料、
      銀行客戶歷史交易查詢單、匯款單據等影本扣案可稽（見市調處證物卷）。且
      為被告丙○○、甲○○、乙○○所不爭，並據證人周克華於市調處訊問時供述
      ，確曾開設帳戶供被告丙○○使用無誤。又據上開書據資料所載，被告三人買
      賣大華公司股票，時有高買低賣之情事，顯見被告三人所稱，該項買賣意在活
      絡大華公司股票之交易量一事，尚非無據。
（二）次查，被告三人於上開證交所查核期間，共成交大華公司股票金額達三億二千
      九百六十七萬五千五百元，有上開明細表等為憑。縱以八十四年十一月十四日
      之數量為例，其買進之金額為四百九十萬二千五百元，賣出三百一十五萬六千
      五百元，惟被告乙○○僅於八十四年十一月八日、十日及十七日匯款共四百五
      十萬元，有匯款明細表附卷足稽（見偵查卷第二十二頁），顯然所支付者尚不
      足以支應買入價格，足見被告等人係利用同日買、賣沖銷結果，僅支付差額一
      節，亦屬事實。被告丙○○辯稱均已依規定辦理交割，非偽作買賣云云，顯係
      虛妄之詞。
（三）再查，被告丙○○雖以不知此係違法置辯，被告甲○○、乙○○兄妹則一再辯
      稱，曾要求丙○○以合法之方式活絡大華公司股票交易量云云。然查，股市交
      易原本對不特定之大眾投資者開放，殊不得以人為方式影響其交易數量、價格
      ，以保障投資者公平交易之權益，被告丙○○為證券公司高級營業員、甲○○
      兄妹均係股票上市公司之股東，且一為董事長、一為稽核室經理，豈有不知絕
      無「合法」之方式得以影響股票交易數量及價格之理？所辯云云，無非事後卸
      責飾詞，不足採信。
（四）至於被告選任辯護人雖均以立法院已著手修正不處罰此種沖洗買賣，辯稱本案
      應未違法等詞，按罪刑法定之精神，於立法院未完成修正予以除罪之前，任何
      人均應依現行法律之規定行事，若有違反，並應依法論處，尚不得據此主張被
      告三人之行為為「合法」，事亦至明。
    綜上所述，本案事證已臻明確，被告三人之犯行均堪認定，應予依法論科。
二、按證券交易法第一百五十五條第一項第二款「對於在證券交易所上市之有價證券
    ，不得在集中交易市場，不移轉證券所有權而偽作買賣」之規定，學理稱之為沖
    洗買賣之禁止，其目的係為禁止行為人以此種不移轉證券所有權方式之行為，達
    成其造成交易熱絡之假象，蓋此將影響市場行情甚鉅之故。核被告三人所為，均
    係違反該款之偽作買賣規定，應依同法第一百七十一條論處；又被告丙○○為日
    盛證券公司之營業員，違反證券商負責人與業務人員管理規則第十六條第七款，
    禁止以他人名義供客戶買賣有價證券之規定，提供友人周克華在日盛證券公司之
    帳戶供作本件沖洗買賣之用，被告甲○○、乙○○亦明知其事，而仍共同實施，
    依刑法第三十一條第一項規定，均應依證券交易法第一百七十七條第三款論處。
    被告三人就本件各項犯行，有犯意聯絡及行為分擔，均為共同正犯；被告甲○○
    、乙○○就違規使用他人帳戶部分，雖無證券業務人員之身分，因共同實施之，
    依刑法第三十一條第一項規定，仍以共犯論。被告三人於前開查核期間之二十四
    個營業日，先後多次偽作買賣之犯行，時間緊接，手段相若，而犯同一罪名，所
    犯之犯罪構成要件相同，顯係基於概括之犯意為之，為連續犯，應依刑法第五十
    六條規定以一罪論，並加重其刑。至被告三人所犯前開連續偽作買賣罪及以他人
    名義買賣有價證券罪，有方法結果之牽連關係，應依牽連犯之規定從較重之連續
    偽作買賣罪論處。公訴人雖未就被告甲○○、乙○○違規使用他人帳戶部分提起
    公訴，惟該部分與已起訴之偽作買賣部分有牽連犯之裁判上一罪關係，本院自得
    併予審究。
三、原審據以論科，原非無見，惟查：
（一）被告三人係對於在證券交易所上市之有價證券，在集中市場，不移轉證券所有
      權而偽作買賣，從而其偽作之買賣之標的，係「在證券交易所上市之有價證券
      」，原審主文中漏未載明該項犯罪構成要件，自有未洽。
（二）被告甲○○、乙○○就違規使用他人帳戶部分，雖無證券業務人員之身分，因
      與具該項身分之被告丙○○共同實施之，依刑法第三十一條第一項規定，仍以
      共犯論。原審漏未論列，亦有未合。
    公訴人上訴意旨認原審為緩刑之諭知不當及被告甲○○、乙○○二人上訴意旨否
    認犯罪，指摘原判決有所違誤云云，雖均無理由，然原判決既有可議，仍應由本
    院予以撤銷改判。爰審酌被告三人之品行尚佳，本案係為活絡大華公司股票而為
    之犯罪動機、目的、手段、所致損害，及犯後態度等一切情狀，分別量處如主文
    所示之刑。又被告三人前均未曾受有期徒刑以上之刑之宣告，有全國前案紀錄表
    三紙在卷可憑，事發迄今已近五年之久，被告丙○○並已遭吊銷營業員證照，是
    本院認其三人經此偵審程序，應已知所警惕而無再犯之虞，所宣告之刑，均以暫
    不執行為適當，併各予宣告緩刑三年，以啟自新。
據上論結，應依刑事訴訟法三百六十九條第一項前段、第三百六十四條、第二百九十
九條第一項前段，證券交易法第一百七十一條、第一百七十七條第三款，刑法第十一
條前段、第二十八條、第三十一條第一項、第五十六條、第五十五條、第七十四條第
一款，判決如主文。
本案經檢察官謝英民到庭執行職務。
中    華    民    國    八十九    年       六       月       十五       日
                            臺灣高等法院刑事第五庭
                                審判長法  官  曾  德  水
                                      法  官  楊  貴  雄
                                      法  官  林  立  華
右正本證明與原本無異。
如不服本判決應於收受送達後十日內向本院提出上訴書狀，其未敘述上訴之理由者並
得於提起上訴後十日內向本院補提理由書（均須按他造當事人之人數附繕本）。
                                      書記官  廖  月  女
中    華    民    國    八十九    年       六       月      十七        日
附錄：本案論罪科刑法條全文
證券交易法第一百五十五條第一項第二款：
對於在證券交易所上市之有價證券，不得有左列各款行為：
二、在集中交易市場，不移轉證券所有權而偽作買賣者。
證券交易法第一百七十一條
違反第二十條第一項或第一百五十五條第一項、第二項之規定者，處七年以下有期徒
刑、拘役或科或併科二十五萬元以下罰金。
證券交易法第一百七十七條第三款
有左列情事之一者，處一年以下有期徒刑、拘役或科或或併科十萬元以下罰金：
三、違反主管機關其他依本法所為禁止、停止或限制之命令者。


司法院資訊處製作；財團法人民間司法改革基金會備份。
